最高法院刑事判決　　　　　　　　　　　　　　　　　九十三年度台非字第八四號
　　上　訴　人　最高法院檢察署檢察總長
　　被　　　告　甲○○
右上訴人因被告竊盜案件，對於台灣高雄地方法院中華民國九十二年一月二十七日第
一審確定簡易判決（九十二年度簡字第三九五號，聲請簡易判決處刑案號：台灣高雄
地方法院檢察署九十一年度偵字第二七四０九號），認為違法，提起非常上訴，本院
判決如左：
    主  文
原判決關於違背法令部分撤銷。
    理  由
非常上訴理由稱：「按判決不適用法則或適用不當者，為違背法令，刑事訴訟法第三
百七十八條定有明文。次按受有期徒刑之執行完畢，或受無期徒刑或有期徒刑一部之
執行而赦免後，五年以內再犯有期徒刑以上之罪者，為累犯，加重本刑至二分之一，
此觀之刑法第四十七條規定甚明。又累犯為法律上加重事由之一，故被告是否累犯，
法院應依職權調查，如未調查，遽予判決，即屬當然違背法令。本件被告甲○○前因
違反肅清煙毒條例案件，經台灣高雄地方法院於民國八十五年五月三十一日以八十五
年度訴字第八六一號刑事判決，判處有期徒刑三年二月確定，並經台灣高雄地方法院
檢察署檢察官指揮執行（八十五年度執字第五七一四號），於八十七年四月十日假釋
出獄，並於八十八年十月九日假釋期滿，有台灣高等法院被告全國前案紀錄表附卷可
稽（參見台灣高雄地方法院九十二年度簡字第三九五號刑事卷第六∣十一頁）。則被
告於九十一年十二月十六日十二時許，再犯本件最重法定本刑為五年以下有期徒刑之
竊盜罪，自係在前開有期徒刑執行完畢五年以內，應構成累犯，原審對於被告之前科
資料未詳加調查，於九十二年一月二十七日以九十二年度簡字第三九五號刑事簡易判
決時，致未按累犯規定加重其刑，顯有判決不適用法則之違誤。案經確定且所處之有
期徒刑參月已於九十二年八月二十五日執行完畢（參見台灣高雄地方法院檢察署九十
二年度執字第四二四０號執行卷），爰依刑事訴訟法第四百四十一條、第四百四十三
條規定提起非常上訴，以資糾正。」等語。
本院按判決不適用法則或適用不當者，為違背法令，刑事訴訟法第三百七十八條定有
明文。又依法應於審判期日調查之證據未予調查，致適用法令違誤，而顯然於判決有
影響者，該項確定判決即屬違背法令，得提起非常上訴，亦經司法院大法官會議著有
釋字第一八一號解釋可稽。事實審法院對於被告有無累犯之事實，應否適用刑法第四
十七條累犯之規定加重其刑，即屬法院認定事實與適用法律之基礎事項，客觀上有其
調查之必要，應依職權加以調查，倘被告確係累犯，而事實審並未詳加調查，致判決
時未適用累犯之規定論處，即屬刑事訴訟法第三百七十九條第十款規定依法應於審判
期日調查之證據而未予調查，其判決當然為違背法令。本件被告甲○○於九十一年十
二月十六日十二時許，僱用不知情之司機劉慶安駕駛拖吊車，前往高雄縣內門鄉溝坪
村九采十一號旁空地，竊取工字型鋼樑約三噸等情，為原判決所認定之事實。惟查被
告於八十五年五月三十一日因連續施用毒品罪，經台灣高雄地方法院以八十五年度易
字第八六一號刑事判決，判處有期徒刑三年二月，由台灣高雄地方法院檢察署指揮執
行，於八十七年四月十日假釋出獄，並於八十八年十月九日假釋期滿，有台灣高雄地
方法院八十五年度訴字第八六一號刑事判決（台灣高雄地方法院檢察署九十二年度執
字第四二四０號卷第十七至十九頁）、被告刑案資料查註紀錄表（台灣高雄地方法院
檢察署九十一年度偵字第二七四０九號卷第三頁）、台灣高等法院被告全國前案紀錄
表（原審卷第四頁、第十一頁）附卷可稽。足見被告於前案之有期徒刑執行完畢後，
五年以內即再犯本件之竊盜罪，應以累犯論處。乃原判決對卷附被告之前科資料未詳
加調查，致判決時未適用累犯之規定論處。揆諸首開說明，自屬依法應於審判期日調
查之證據未予調查，致適用法令違誤，而顯然於判決有所影響，該判決當然為違背法
令。案經確定，非常上訴意旨，執以指摘，洵有理由。惟原判決尚非不利於被告，應
由本院將原判決關於此違背法令部分撤銷，以資糾正。
據上論結，應依刑事訴訟法第四百四十七條第一項第一款前段，判決如主文。
中　　　華　　　民　　　國　　九十三　　年　　　三　　　月　　二十五　　日
                              最高法院刑事第三庭
                                  審判長法官  董　明　霈
                                        法官  林　茂　雄
                                        法官  張　祺　祥
                                        法官  花　滿　堂
                                        法官  陳　世　淙
      右正本證明與原本無異
                                              書  記  官
中　　　華　　　民　　　國　　九十三　　年　　　四　　　月　　　一　　　日
                                                                        Ｑ
